【裁判字號】    89,上易,2686
【裁判日期】    900523
【裁判案由】    詐欺
【裁判全文】
臺灣高等法院臺中分院刑事判決                  八十九年度上易字第二六八六號
    上  訴  人
    即  被  告  戊○○
    選任辯護人  周良貞
右上訴人因詐欺案件，不服臺灣彰化地方法院八十八年度易字第一０三六號中華民國
八十九年六月二十三日第一審判決（起訴案號：臺灣彰化地方法院檢察署八十八年度
偵字第三００七號，移送併辦案號：臺灣彰化地方法院檢察署八十八年度偵字第二一
八一號），提起上訴，本院判決如左：
    主      文
原判決撤銷。
戊○○連續意圖為自己不法之所有，以詐術使人將本人之物交付，處有期徒刑肆月，
如易科罰金，以佰元折算壹日。
    事      實
一、戊○○係加味食品企業股份有限公司（下稱加味食品公司）之負責人，明知本身
    資力無法清償債務，竟意圖為自己不法之所有，並基於概括犯意，自民國八十五
    年間起以公司須付票款，急需資金為由，連續持其開立之支票至彰化縣溪州鄉○○路十四號向丁○○借款，丁○○以其遠親在戊○○上開公司任職而信以為戊○○確有清償借款之意，如數交付現金新臺幣三十萬元，惟戊○○開具支票屆期均
    未如期兌現，戊○○乃一再開立加計利息之支票換回原先之支票，於八十七年一
    、二月間分別以附表一之支票二張及本票一張換回屆期之支票，面額共計新台幣
    （下同）四十四萬六千六百六十元，嗣經丁○○一再催討，戊○○遂分別交付附
    表二之支票清償部分借款，惟屆期均因支票業已拒絕往來而不獲兌現，屢經催討
    至今仍分文未付。又明知加味食品公司於八十六、七年間即因財力狀況不佳，以
    公司名義所開立聯邦商業銀行員林分行０一三─三０─0000000帳號之甲
    存帳戶已於八十七年一月二十三日列為拒絕往來戶，竟承前不法所有之概括犯意
    ，於八十七年五月下旬至同年八月間，連續向設在桃園市○○路一九一號十五樓
    之二馥馨企業有限公司（下稱馥馨公司）之鄭名凡詐購食品香料，致鄭名凡陷於
    錯誤而如數交付，原約定每月月初結帳，並開立二個月票期之支票支付貨款，因
    戊○○五、六月之貨款未付，鄭名凡於八十七年八月間不願再出貨，經戊○○一
    再保證付款，鄭名凡信以為真而依約出貨，貨款共計十六萬四千二百元，詎屢經
    催討均拒不付款，至今分文未付，至此方知受騙。
二、案經馥馨公司及丁○○訴由臺灣彰化地方法院檢察署檢察官偵查起訴及函送併辦
    。
    理      由
一、訊據被告戊○○固坦承於前揭時地向告訴人丁○○借款未還及向告訴人馥馨公司
    購貨未付款，惟矢口否認有何詐欺犯行，辯稱：伊因一時經濟困難，且為免被強
    制執行而先行償還銀行貸款利息才無力付款云云。經查，右揭事實業據告訴人丁○○及告訴人代理人鄭名凡到庭結證明確，復有附表一、二之支票及本票及馥馨
    企業有限公司開立給加味食品公司之統一發票影本六紙在卷可稽，且加味公司之
    支票於八十七年一月二十三日列為拒絕往來戶，有聯邦商業銀行員林分行八十八
    聯員字第五十一號函附卷可參。又被告在原審自承於八十六年至八十七年九月間
    被客戶倒債六百多萬，竟於向丁○○借款而交付之支票屆至時，一再換票分文未
    償，且在經濟狀況不佳之下，仍向馥馨公司購貨，該公司負責人鄭名凡因未收到
    入款而拒絕於八月出貨時，卻仍飾詞欺騙，假意保證貨款之支付，致其陷於錯誤
    仍繼續出貨，事後則拒不付款，是其有不法所有之詐欺意圖至明。本案事證明確
    ，被告犯行至堪認定。
二、核被告所為，係犯刑法第三百三十九條第一項之詐欺取財罪，其先後多次犯行，
    時間緊接，犯罪構成要件相同，顯係基於概括犯意反覆為之，為連續犯，應依刑
    法第五十六條規定論以一罪，並加重其刑，原審以被告犯罪事證明確，予以論罪
    科刑，固非無見，惟刑法第四十一條已於民國九十年一月四日修正第一項為「犯
    最重本刑為五年以下有期徒刑以下之刑之罪，而受六個月以下有期徒刑或拘役之
    宣告，因身體、教育、職業、家庭之關係或其他正當事由，執行顯有困難者，得
    以一元以上三元以下折算一日，易科罰金。但確因不執行所宣告之刑，難收矯正
    之效，或難以維持法秩序者，不在此限。」，並於同年月十日經總統公布施行，
    被告於行為後，在法院審理期間，法律既有變更，自有新舊法比較問題，而刑法
    第三百三十九條第一項係最重法定本刑五年以下有期徒刑之罪，原審判處被告有
    期徒刑五月，惟未及依據刑法第二條第一項前段及修正後刑法第四十一條第一項
    規定諭知易科罰金之折算標準，尚有未洽，被告上訴意旨否認犯罪雖無可採，但
    原審判決既有可議之處，仍應由本院予以撤銷改判，審酌被告犯罪之動機、方法
    、手段、所致損害暨被告已於八十九年十二月二十八日與告訴人丁○○達成和解
    （有協議書附本院卷第八十二頁可參），並參酌其犯罪後態度等一切情狀，量處
    如主文第二項所示之刑，並諭知易科罰金之折算標準，以示懲儆。
三、又臺灣彰化地方法院檢察署另以告訴人甲○○之子田茂興在被告經營之加味食品
    公司任職，被告拒發薪資且未為田茂興辦理健保及勞保，又另告訴人乙○○指述
    被告之妻黃金玉在八十七年一月間，向乙○○借款四十五萬元，拒不返還，經乙○○聲請原審法院強制執行被告等財產，被告與黃金玉應允讓與其等對第三人之
    債權，而再三懇求乙○○撤銷強制執行，致乙○○受騙而撤銷執行，是認被告又
    犯連續詐欺罪而移送本院併案審理（臺灣彰化地方法院檢察署八十九年度偵字第
    五四七六、五六七四號），然查如無支付薪資能力，卻僱用勞工，或施展詐術，
    使被害人陷於錯誤而撤回強制執行，致因而受有免受強制執行之利益者，均屬犯
    刑法第三百三十九條第二項之詐欺得利罪（告訴人乙○○在本院陳述伊係受騙而
    撤銷四十五萬元強制執行部分提出告訴，詳本院卷第一０二、一０三頁），而詐
    欺取財罪與詐欺得利罪犯罪構成要件不同，並無連續犯之裁判上一罪關係，本院
    自不得加以審理，併此明。
據上論結，應依刑事訴訟法第三百六十九條第一項前段、第三百六十四條、第二百九
十九條第一項前段，刑法第二條第一項前段、第五十六條、第三百三十九條第一項，
現行刑法第四十一條第一項，罰金罰鍰提高標準條例第一條前段、第二條，判決如主
文。
本案經檢察官丙○○到庭執行職務。
中      華      民      國      九十       年     五     月    二十三   日
                                臺灣高等法院臺中分院刑事第五庭
                                      審判長法  官  姚  勳  昌
                                            法  官  胡  森  田
                                            法  官  郭  同  奇
右正本證明與原本無異。
不得上訴。
                                            書記官  陳  如  慧
中      華      民      國      九十       年     五     月    二十四   日
刑法第三百三十九條
意圖為自己或第三人不法之所有，以詐術使人將本人或第三人之物交付者，處五年以
下有期徒刑、拘役或科或併科一千元以下罰金。
以前項方法得財產上不法之利益或使第三人得之者亦同。
前二項之未遂犯罰之。
                                                                        Ｒ
附  表  一  ：
┌──┬─────┬───┬───┬────┬────┬─────┬──┐
│編號│  發票人  │發票日│到期日│  面額  │付款銀行│  票號    │附註│
├──┼─────┼───┼───┼────┼────┼─────┼──┤
│一  │加味食品（│1.│2.６│十四萬一│        │０一四一三│本票│
│    │股）公司賴│      │      │千六百六│        │四六      │    │
│    │建庭      │      │      │十元    │        │          │    │
├──┼─────┼───┼───┼────┼────┼─────┼──┤
│二  │加味食品（│1.│      │十三萬元│聯邦商業│ＵＣ二一０│支票│
│    │股）公司賴│      │      │        │銀行員林│四三三七  │    │
│    │建庭      │      │      │        │分行    │          │    │
├──┼─────┼───┼───┼────┼────┼─────┼──┤
│三  │加味食品（│2.│      │十七萬五│聯邦商業│ＵＣ二一０│支票│
│    │股）公司賴│      │      │千元    │銀行員林│四三三八  │    │
│    │建庭      │      │      │        │分行    │          │    │
└──┴─────┴───┴───┴────┴────┴─────┴──┘
附  表  二  ：
┌──┬─────┬───┬────┬────┬─────┬──────┐
│編號│  發票人  │發票日│  面額  │付款銀行│  帳  號  │  票  號    │
├──┼─────┼───┼────┼────┼─────┼──────┤
│一  │范欽華    │2.５│十一萬三│彰化商業│０三四一四│ＡＫ八九０八│
│    │          │      │千二百元│銀行東高│三九八０  │四五０      │
│    │          │      │        │雄分行  │          │            │
├──┼─────┼───┼────┼────┼─────┼──────┤
│二  │林玉霞    │4.│十八萬三│莿桐鄉農│００三九九│ＦＡ０四六五│
│    │          │      │千元    │會信用部│─一０    │六二五      │
└──┴─────┴───┴────┴────┴─────┴──────┘
                                      Ｒ


司法院資訊處製作；財團法人民間司法改革基金會備份。
